臺灣高等法院民事判決
109年度重上字第955號
上  訴  人  袁君璧  

訴訟代理人  鄭懷君律師
            陳曉雯律師
被  上訴人  周宇亮  


上列當事人間請求損害賠償事件，上訴人對於民國109年11月5日
臺灣新北地方法院109年度重訴字第111號第一審判決提起上訴，
本院於民國110年5月11日言詞辯論終結，判決如下：
    主      文
原判決關於駁回上訴人後開第二項之訴部分，及該部分假執行之
聲請，暨訴訟費用之裁判（除確定部分外）均廢棄。
被上訴人應再給付上訴人新臺幣玖仟伍佰壹拾元，及自民國一百
零九年四月五日起至清償日止，按週年利率百分之五計算之利息
。
其餘上訴駁回。
第一審（除確定部分外）、第二審訴訟費用，由被上訴人負擔萬
分之五，餘由上訴人負擔。
    事實及理由
壹、程序方面：
一、上訴人原審主張請求權基礎為民法第184條、第193條、第19
    5條（見原審卷二第163頁），業已撤回民法第184條第1項後
    段及第2項（見本院卷第48、217頁）。   
二、被上訴人經合法通知未於言詞辯論期日到場，核無民事訴訟
    法第386條所列各款情形，爰依上訴人之聲請，由其一造辯
    論而為判決。
貳、實體方面：
一、上訴人主張：被上訴人於民國107年2月25日22時35分許，騎
    乘車牌號碼000-0000號普通重型機車（下稱系爭機車），沿
    新北市新莊區新海橋上橋道往板橋方向行駛時，本應注意兩
    車併行間隔及車前狀況，並隨時採取必要之安全措施，而當
    時客觀上並無不能注意之情事，竟疏未注意車前狀況，因而
    撞擊右方徒手牽腳踏車步行上橋之伊手肘，致伊人車倒地（
    下稱系爭車禍），因而受有左腰部挫傷（瘀傷4cm ×6cm ）
    、左腹部挫傷（瘀傷5cm ×5cm ）、左膝擦傷（2cm ×2cm ）
    、左手肘擦傷（0.5cm ×0.5cm ）之傷勢（下稱系爭傷害）
    ，伊因該傷害日常生活無法自理，受有醫療相關費用新臺幣
    （下同）8萬7,162元、交通費用3萬8,175元、終生看護費用
    216萬2,400 元、精神慰撫金40萬，以被上訴人應負擔系爭
    車禍70%之過失比例，被上訴人應賠償伊188萬1,416元。爰
    依民法第184條第1項前段、第193 條、第195條規定，請求
    被上訴人應給付上訴人188萬1,416元，及自起訴狀繕本送達
    翌日起至清償日止，按週年利率5%計算之利息；並願供擔保
    請准宣告假執行。（未繫屬本院者，不予贅述）
二、被上訴人未於言詞辯論期日到庭，亦未提出任何書面陳述或
    聲明。
三、原審就上訴人之請求，判決上訴人一部敗訴即命被上訴人應
    給付5萬2,600元本息，並駁回其餘之訴。上訴人就其敗訴部
    分提起一部上訴，並減縮上訴聲明：㈠原判決關於駁回上訴
    人後開第二項之訴部分及假執行之聲請均廢棄；㈡上開廢棄
    部分，被上訴人應再給付上訴人188萬1,416元，及自109年4
    月5日起至清償日止，按週年利率5%計算之利息；㈢願供擔保
    請准宣告假執行（見本院卷第184、217頁）。【原審判決駁
    回㈠財物損失逾400元（見本院卷第206頁）；㈡醫療相關費用
    中之鈣片339元、鈣片及曼秀雷敦510元、暖暖包200元（見
    本院卷第183頁）；㈢交通費用逾3萬8,175元（見本院卷第11
    5-118、184頁）；㈣看護費用逾216萬2,400元（見本院卷第1
    83、207頁）；㈤勞動能力減損6萬546元部分（見本院卷第18
    4、207頁），均未據上訴人提起上訴，不予贅述】
四、本院之判斷
　㈠按因故意或過失，不法侵害他人之權利者，負損害賠償責任
    ；不法侵害他人之身體或健康者，對於被害人因此喪失或減
    少勞動能力，或增加生活上之需要時，應負損害賠償責任，
    民法第184條第1項前段、第193條第1項分別定有明文。
　㈡查，被上訴人於107 年2 月25日22時35分許，騎乘系爭機車
    ，沿新北市新莊區新海橋上橋道往板橋方向行駛時，本應注
    意兩車併行間隔及車前狀況，並隨時採取必要之安全措施，
    而當時客觀上並無不能注意之情事，竟疏未注意車前狀況，
    因而撞擊右方徒手牽腳踏車步行上橋之上訴人手肘，致上訴
    人人車倒地，因而受有系爭傷害。上訴人因系爭傷害提出告
    訴，經臺灣新北地方檢察署（下稱新北地檢）檢察官以107
    年度偵字第39015號認被上訴人涉犯傷害罪嫌起訴，由原法
    院以108年度審交簡字第299號判處拘役15日，嗣檢察官不服
    提起上訴，再經原法院以108年度交簡上字第217號撤銷原判
    決，並處拘役10日等情，業經本院調閱原法院108年度交簡
    上字第217號刑事卷宗核閱無誤，是被上訴人前揭騎乘系爭
    機車過失撞傷上訴人之事實，應堪認定，則上訴人主張依民
    法第184條第1項前段，請求被上訴人負損害賠償責任，即屬
    有據。
　㈢上訴人得請求損害賠償之金額，分述如下：
　⒈醫療相關費用8萬7,162元部分：上訴人雖主張因系爭車禍無
    法行走，且有持續前往精神科、神經內科就診之必要，因而
    支出相關費用云云。然查：
　⑴耕莘醫院109年4月17日耕醫病歷字第1090001539號函說明二
    、三略為：「二、病患袁○璧目前仍因肌肉張力協調問題，
    而感動作困難，無法長時間行走，使用電動輪椅代步。三、
    病患袁○璧自其車禍後10餘日開始於精神科就診至今，觀察
    其確實明顯受此狀況困擾，然過程中由於症況表現不常見，
    曾轉介神經內科，其亦曾至臺北榮民總醫院就診，接受過腦
    部及肌張力等檢查，均未能定位相關病灶，因而排除其非受
    常見已知之神經生理疾病影響所致。然而症狀之出現與車禍
    見時序性之關連，且未見其他可能相關事件，又過程中病患
    多苦惱於因此不適導致的不便，而非強調要證實車禍與不適
    之關連，推論可能屬與事件相關之身體症狀與障礙症（身心
    症）」等語（見原審卷二第73頁）。
　⑵耕莘醫院109年7月13日耕醫病歷字第1090005906號函說明二
    略為：「二、病患袁君其所罹患導致無法自理生活及行動之
    病症，臨床上安排多種檢查均無法發現可能之致病病因，且
    所描述之症狀並非常見受撞可能導致。然其就發生之時序判
    斷兩者可能相關，就臨床上並無法證明，僅可能解釋為因車
    禍後之焦慮及不適感，導致其對不適之感受及實際造成之影
    響程度增加所致」等語（見原審卷二第87頁）。
　⑶上訴人於107年3月15日耕莘醫院精神科門診病歷病情摘要主
    觀描述中自述：「小時也曾因為學習方面問題在精神科就診
    …那陣子有些問題…敏感，怕人多的地方…公車現在也不願意
    坐…現在的主要問題，是身體不太能動，但照X-RAY 都說自
    己沒有骨折…擔心自己有中風現象，自己比較敏感，入睡困
    難，早上比較淺眠…」、「現在也會有手腳麻的現象…近期比
    較頻尿跟頻便…覺得手腳、頸部怪怪的，它自己會動，不是
    自己的意識控制的…車禍後變多…之前不確定有沒有…」等語
    （見本院個資卷）。
　⑷證人即耕莘醫院復健科吳詩慧醫師於本院審理時證稱：伊是
    上訴人復健科主治醫師，2月26日急診診斷證明書上面所寫
    之系爭傷害會影響站立及行走，影響程度要視疼痛程度，因
    為疼痛時出不了力氣，當場瘀青大約5公分，應該是疼痛滿
    明顯，急診後續有幫上訴人做一些X光檢查，並未發現有骨
    頭或神經性傷害，就讓上訴人回家。107年3月15日上訴人第
    1次至復健科就診，後於3月22日、4月24日、7月26日陸續就
    診，其就診時自述107年2月25日發生車禍，2月26日到我們
    醫院急診，之後來門診時多處疼痛，脖子、肩頸、二側肩膀
    及下背部疼痛，根據急診病歷紀錄有擦傷，於左側手肘及骨
    盆處，因為上訴人當時太疼痛，疼痛是滿主觀的，所以不適
    合進入復健科做機器治療，但上訴人對藥物害怕，所以沒有
    服用藥物，而是教導上訴人居家復健動作。107年3月22日診
    斷證明書是伊開立的，上面醫囑提到無法從事站立與行走之
    動作原因是疼痛，因為上訴人四次來門診提到都是疼痛，主
    述蠻明顯的，無法從事站立與行走與車禍是否有關係伊無法
    認定，上訴人於車禍之後有陸續看過很多醫師，有神經內科
    、精神科，主述都是疼痛。疼痛都是主觀之認定，每個人對
    於疼痛之耐受度不同，所以如果無法忍受疼痛的話，復健科
    是無法進行治療的等語（見本院卷第132-134頁），是由證
    人吳詩慧醫師前揭證詞可知，上訴人係在107年3月15日即車
    禍後約1個月始至復健科就診，2月26日急診時僅受有系爭傷
    害，該日為X光檢查，並未發現有骨頭或神經性傷害，且因
    對於疼痛之耐受度為主觀認定，證人吳詩慧醫師無從認定無
    法從事站立與行走與車禍是否有關係。
　⑸承上可知，上訴人雖因系爭車禍受有系爭傷害，然系爭傷害
    之傷勢並非嚴重至需要住院治療，且當日經檢查後亦未有涉
    及上訴人骨頭或神經性傷害；況，上訴人除於該院復健科就
    診外，尚有於該院精神科就診之情（見本院外放個資卷），
    其於精神科就診時亦陳述不適情況於系爭車禍前即已有之，
    核與耕莘醫院前揭函覆上訴人所稱之無法行走，推論可能屬
    與事件相關之身體症狀與障礙症（身心症）有關一節相符，
    足徵上訴人嗣後無法行走而有持續就診與系爭車禍無相當因
    果關係，是除原審認定之附表耕莘醫院急診、一般外科、復
    健科、杏霖中醫腰部挫傷、康華中醫之髖部挫傷醫療費用外
    ，其餘均與系爭傷害無關，上訴人此部分主張，即屬無據。
　⒉交通費用3萬8,175元部分：依前五㈢⒈所述，僅原審認定之附
    表耕莘醫院急診、一般外科、復健科、杏霖中醫腰部挫傷、
    康華中醫之髖部挫傷與系爭傷害有關，則就附表一之急診、
    復健科、一般外科、中醫就診期間(如附表3-1編號11-12、1
    5-17、26-28、37-39、65-67、89-95、114-116、125-127、
    150-152、170-171、179-181、188-190、199-201、210-215
    、224-225、232-234、250-252、284-286、314-316、340-3
    42、362-364、424-425），確實因系爭傷害之疼痛需搭乘計
    程車就醫，此部分交通費用1萬3,585元之請求核屬必要支出
    ，應予准許，逾此部分之請求，則不應准許。
　⒊看護費用216萬2,400 元部分：同上醫療費用所述，上訴人未
    舉證證明其無法行走需專人看護係因系爭車禍所致，則此部
    分主張，亦屬無據。
　⒋慰撫金再給付40萬元部分：按不法侵害他人之身體、健康、
    名譽、自由、信用、隱私、貞操，或不法侵害其他人格法益
    而情節重大者，被害人雖非財產上之損害，亦得請求賠償相
    當之金額。民法第195條第1項前段定有明文。又慰藉金之賠
    償須以人格權遭遇侵害，使精神上受痛苦為必要，其核給之
    標準固與財產上損害之計算不同，然非不可斟酌雙方身分資
    力與加害程度，及其他各種情形核定相當之數額（最高法院
    51年度台上字第223號判決、85年度台上字第460號判決意旨
    參照）。本件審酌上訴人107年度名下並無財產，亦無薪資
    收入；被上訴人107年度所得約30餘萬元，此有稅務電子閘
    門財產所得調件明細表在卷可稽（見外放個資卷），及上訴
    人受傷程度、被上訴人過失情節、兩造身分、地位、經濟能
    力等一切情狀，認上訴人得請求之慰撫金，以10萬元為適當
    ，逾此部分之請求，則不應准許，是上訴人請求再給付40萬
    元，應予駁回。
  ㈣按損害之發生或擴大，被害人與有過失者，法院得減輕賠償
    金額，或免除之，民法第217條第1項定有明文。次按行人在
    道路上不依標誌、標線、號誌之指示或警察指揮，處新臺幣
    三百元罰鍰，道路交通管理處罰條例第78條第1項第1款定有
    明文。查，系爭車禍係因上訴人在道路未依標誌指示行走，
    被上訴人駕駛機車未注意車前狀況而肇事，有新北市政府警
    察局交通事故初步分析研判表可按（見新北地檢107年度他
    字第8052號卷第8頁），為上訴人所不爭執（見原審卷一第1
    7頁、本院卷第180頁），可知系爭車禍除被上訴人之過失行
    為外，上訴人亦有過失，新北地檢檢察官囑託新北市政府車
    輛行車事故鑑定會亦同此認定，有鑑定書可佐（見原審卷一
    第464-466頁），爰斟酌被上訴人未注意車前狀況之行為及
    上訴人未依標誌行走而肇事之行為，本院認上訴人應負擔十
    分之三過失責任、被上訴人負擔十分之七，據此計算上訴人
    得再請求之金額9,510元（1萬3,585元×70%＝9,510元，元以
    下四捨五入）。
　㈤從而，除未據被上訴人不服之5萬2,600元本息外，上訴人請
    求再給付交通費用9,510元，應予准許。
五、綜上所述，上訴人依民法第184條第1項前段、第193 條規定
    ，請求被上訴人應再給付9,510元，及自109年4月5日（見原
    審卷二第21頁）起至清償日止，按週年利率百分之5計算之
    利息，於法有據，應予准許，逾此部分請求，於法無據，不
    應准許。原審就上開應准許部分，為上訴人敗訴之判決，尚
    有未洽，上訴論旨指摘原判決此部分不當，求予廢棄改判，
    為有理由，爰由本院廢棄改判如主文第二項所示，至不應准
    許部分，原審為上訴人敗訴之判決，經核並無不合，上訴意
    旨指摘原判決此部分不當，求予廢棄改判，為無理由，應駁
    回此部分之上訴。另上訴人勝訴部分，被上訴人不得上訴，
    業已確定，自無庸依上訴人陳明宣告假執行，附此說明。
六、本件事證已臻明確，兩造其餘之攻擊或防禦方法及所用之證
    據，經本院斟酌後，認為均不足以影響本判決之結果，爰不
    逐一論列，附此敘明。
七、據上論結，本件上訴為一部有理由、一部無理由，依民事訴
    訟法第450條、第449條第1項、第79條、第463條、第385條
    第1項，判決如主文。
中　　華　　民　　國　　110 　年　　5 　　月　　25　　日
                  民事第二十庭  
                      審判長法　官  周祖民
　　　　　　　　　　　  　  法　官  馬傲霜
　　　　　　　　　　　  　  法　官  林玉蕙
附  表：
編號 時間 就診醫院及科別 1 107年2月26日 耕莘醫院急診外科 2 107年3月13日 耕莘醫院一般外科 3 107年3月15日 耕莘醫院復健科 4 107年3月22日 耕莘醫院復健科 5 107年3月27日 康華中醫診所 6 107年3月27日 杏霖中醫診所 7 107年4月12日 耕莘醫院骨科及放射科 8 107年4月24日 耕莘醫院復健科 9 107年4月26日 康華中醫診所針灸科 10 107年5月10日 康華中醫診所針灸科 11 107年5月17日 康華中醫診所針灸科 12 107年5月31日 康華中醫診所針灸科 13 107年6月11日 康華中醫診所針灸科 14 107年6月21日 康華中醫診所針灸科 15 107年7月3日 康華中醫診所針灸科 16 107年7月12日 康華中醫診所針灸科 17 107年7月26日 耕莘醫院復健科 18 107年8月2日 康華中醫診所針灸科 19 107年8月30日 康華中醫診所針灸科 20 107年9月13日 康華中醫診所針灸科 21 107年10月2日 康華中醫診所針灸科 22 107 年10月23日 康華中醫診所一般科 23 107年11月8日 康華中醫診所一般科 24 107 年11月22日 康華中醫診所一般科 25 107年12月6日 康華中醫診所針灸科 26 108年1月 9日 耕莘醫院醫療事務科 27 108 年12月11日 耕莘醫院醫療事務科 28 108 年12月19日 康華中醫診所 29 108 年12月31日 耕莘醫院一般外科    

正本係照原本作成。
被上訴人不得上訴。
上訴人如不服本判決，應於收受送達後20日內向本院提出上訴書
狀，其未表明上訴理由者，應於提出上訴後20日內向本院補提理
由書狀（均須按他造當事人之人數附繕本）上訴時應提出委任律
師或具有律師資格之人之委任狀；委任有律師資格者，另應附具
律師資格證書及釋明委任人與受任人有民事訴訟法第466 條之1
第1項但書或第2項所定關係之釋明文書影本。如委任律師提起上
訴者，應一併繳納上訴審裁判費。
中　　華　　民　　國　　110 　年　　5 　　月　　25　　日

                            書記官  鄭淑昀